【裁判字號】    99,聲,2477
【裁判日期】    990831
【裁判案由】    聲請具保停止羈押
【裁判全文】
臺灣高等法院刑事裁定                  99年度聲字第2477號
聲  請  人
即  被  告  甲○○
選任辯護人  廖虹羚律師（法扶律師）
上列聲請人即被告因強盜罪上訴案件（99年度上訴字第1836號）
，聲請具保停止羈押，本院裁定如下：
    主  文
聲請駁回。
    理  由
一、本件被告甲○○因犯刑法第330條第1項之罪，前經本院認其
    犯罪嫌疑重大，有刑事訴訟法第101條第1項第1款、第3款情
    形，非予羈押，顯難進行審判或執行，而有羈押之必要，執
    行羈押。
二、聲請意旨略以：
  (一)並無客觀事實足認被告即聲請人有逃亡之虞：
  1.案發前同案被告黃水木並未告知被告其欲至被害人吳瀛昭行
    搶，換言之，被告案發事先並不知情同案被告黃水木至被害
    人吳瀛昭家中係欲行搶。
  2.案發前被告雖有幫同案被告黃水木至超商購買膠帶及口罩，
    然黃水木並未告知購買膠帶及口罩之用意乃係行搶之用。
  3.案發前伊並不知悉黃水木是否有攜帶凶器。
  4.被告並未妨害被害人阮瑞惠之行動自由，伊雖有抓住被害人
    阮瑞惠之手，然此舉乃係為了幫被害人阮瑞惠手傷勢止血，
    並無妨害被害人自由之意思。
  5.被告雖有在案發現場依黃水木指示從事關門、拉窗簾之行為
    ，惟此乃因被告勸阻同案被告從事強盜傷人行為無效後，黃
    水木尚且持刀向伊揮舞，伊為避免激怒同案被告，造成被害
    人更多傷害以及自保起見，乃迫於無奈配合同案被告之要求
    。
  6.案發當時，伊幫被害人阮瑞惠止血時，被害人阮瑞惠曾要求
    被告帶其去對面小叔之住處找救兵，倘若被告當時有妨害被
    害人之自由，衡情，被害人阮瑞惠當無可能要求被告帶伊去
    對面小叔之住處找救兵之理？
  7.案發當時黃水木本想再強搶被害人阮瑞惠之手環並進入房間
    再搜括財物，但遭伊大聲喝止，倘若伊與同案被告黃水木有
    強盜罪之犯意聯絡，衡情，當無違背強盜罪之犯意，制止同
    被告強搶被害人阮瑞惠之手環並必進入房間再搜括財物之必
    要。
  8.被告所為，應非加強強盜罪之共同正犯，最多應是強盜罪之
    從犯云云。其中關於被告是否與共犯黃水木犯意聯絡部份以
    及在被害人家中至止共犯黃水木進一步到臥房搜刮被害人財
    物一節，業經黃水木於99年8 月12日審理時結稱：到吳瀛昭
    家中時，臨時起意的（行搶）……甲○○並不知道伊到被害
    人吳瀛昭家中係要強盜被害人之財務……在被害人家中有叫
    甲○○關窗扯窗帘……先前有叫甲○○至超商購買膠帶……
    甲○○有大聲暍止伊進入臥房搜括財物，後來並未進入臥房
    搶……云云，參以被害人阮瑞惠亦供稱被告甲○○有拿毛巾
    幫伊止血乙節，本案最多應僅構成強盜罪之幫助犯，而非強
    盜罪之正犯。
  9.本案案發後伊一直居住戶籍地桃園縣大園鄉內海村 6鄰內海
    墘60-4號，並且與友人商洽於99年 2月26日接手經營坐落鶯
    歌鎮○○路129-1號永和豆漿店，本案承辦員警即是於99 年
    1月9日至上開住所帶走被告去警局製作筆錄，倘若被告為本
    案加重強盜罪之共同正犯、倘若被告有逃亡之心，衡情當不
    可能於本案案發後仍待在住所地，讓員警逮捕之理，又倘若
    被告有逃亡之心，衡情被告亦不可能於案發後與友人接洽經
    營永和豆漿店之理。顯見被告所為並非重罪且並無任何逃亡
    之行為，在客觀上亦無事實證據足認被告有逃亡之虞。
  (二)本案亦無客觀事實足認有湮滅偽造變造或勾串共犯或證人之
    虞: 本案歷經檢署偵查、地方法院審判、鈞院審理至今，事
    證部份大致上均以調查完畢，且共犯黃水木業經鈞院於99年
    8 月12日以證人身分詰問完畢，另黃水木目前因涉犯數起強
    盜案遭地院判處有期徒刑20年在案，伊顯無勾串共犯之可能
    與必要。
    綜上，本案並無逃亡或滅證導致顯難進行刑事訴追審判或執
    行程序之危險，亦即並無羈押之必要，狀請鈞院鑒核，准予
    被告具保停止羈押。實威德便云云。
三、按法院為羈押之裁定時，其本質上係屬為保全被告使刑事訴
    訟程序得以順利進行，或為保全證據，或為擔保嗣後刑之執
    行程序，或為防止被告反覆施行同一犯罪，而對被告實施剝
    奪其人身自由之強制處分，法院僅須在外觀上審查被告犯罪
    嫌疑是否重大，及有無賴此保全偵、審程序進行或執行而為
    此強制處分之必要，關於羈押原因之判斷，尚不適用訴訟上
    之嚴格證明原則，只需提出之證據在形式上足以證明被告犯
    罪嫌疑為已足。且被告之犯罪嫌疑是否重大，有無羈押之必
    要，俱屬事實問題，法院自得就具體個案情節，按照訴訟進
    行程度及其他一切情事予以斟酌決定，容有依法認定裁量之
    職權，苟其此項裁量、判斷，並不悖乎通常一般之人日常生
    活經驗之定則或論理法則，即不得任意指摘其為違法。又聲
    請停止羈押，除有同法第 114條各款所列情形之一不得駁回
    者外，准許與否，該管法院有自由裁量之權（最高法院56年
    度台抗字第67號裁定要旨參照）。
四、經查：本案被告甲○○涉犯強盜案件，前經原審法院判決有
    期徒刑7年6月在案，顯見其犯罪嫌疑重大。且被告所犯刑法
    第330條第1項之罪，為法定最輕本刑 7年以上有期徒刑之重
    罪。矧被告已受重刑之諭知，客觀上為規避刑罰執行而畏罪
    逃亡之可能性甚高，有相當理由認有逃亡之虞；另本案業經
    本院審結，定於99年 9月16日宣判，尚未確定，全案仍有因
    上訴而繼續審理之可能，為保全審判及刑罰執行之進行，仍
    繼續羈押之必要。又揆諸前揭說明，是否羈押被告之審查，
    並非終局確認被告是否犯罪，因此法定羈押原因備否之認定
    ，無須經嚴格之證明，以自由之證明即達於釋明之程度為已
    足，且決定羈押與否專屬法院之職權。聲請意旨無非以被告
    甲○○共同被告黃水木間無犯聯絡，非強盜犯行之共同正犯
    等辯解，資為聲請具保停止羈押之理由。然本院前已審酌全
    部卷證資料，認被告犯罪嫌疑重大而為延長羈押之裁定，並
    確定在案，聲請意旨以否認犯罪之辯解，再就羈押之原因及
    必要性予以爭執，難認有理由。又聲請意旨另否認有何湮滅
    、偽造、變造或勾串共犯或證人之虞，係就刑事訴訟法第10
    1 條第1項第2款之羈押事由而為抗辯，惟其非本院據以羈押
    被告甲○○之事由。此外，復查無刑事訴訟法第114 條各款
    規定之列情形。從而聲請人以前揭情詞聲請具保停止羈押，
    為無理由，應予駁回。
中    華    民    國    99    年    8     月    31    日
                  刑事第十二庭  審判長法  官  蔡永昌
                                      法  官  蔡國在
                                      法  官  蔡新毅
以上正本證明與原本無異。
如不服本裁定，應於收受送達後五日內向本院提出抗告狀。
                                      書記官  賴立旻
中    華    民    國    99    年    9     月    1     日

司法院資訊處製作；財團法人民間司法改革基金會備份。
